【裁判字號】    97,上易,2793
【裁判日期】    971111
【裁判案由】    詐欺
【裁判全文】
臺灣高等法院刑事裁定                97年度上易字第2793號
    抗  告  人
    即  被  告  甲○○○
上列上訴人因詐欺案件，不服臺灣基隆地方法院97年度易字第32
1號，中華民國97年10月7日第一審裁定（起訴案號：臺灣基隆地
方法院檢察署95年度偵字第2473號），提起抗告，本院裁定如下
：
    主  文
抗告駁回。
    理  由
一、本件抗告人抗告狀雖係以上訴狀名義提出，惟觀其提出內容
    ，顯係對原審97年10月 7日所為裁定不服提出抗告，先予敘
    明。
二、抗告意旨略以：抗告人於97年9月17日收取法院送達文書 ，
    自應於翌日 (18日)起算上訴期間， 因抗告人之住所係在台
    北縣瑞芳鎮，上訴期間應加計2日在途期間， 上訴期間應於
    97年9月30日屆滿 (適逢颱風順延1日)，而抗告人已於97年9
    月29日颱風天之前貼上雙掛號郵資並置入四腳亭郵局外之郵
    筒內，係於法定日期內投遞， 何以逾期至10月2日才為送達
    ，抗告人誠屬不知情，抗告人既屬法定期間內完成投遞動作
    ，依郵戳及情理法，應認已合法上訴云云。
三、按提起上訴，應於送達判決後10日內為之，刑事訴訟法第34
    9條規定甚明。又被告為接受文書之送達，應將其住所、 居
    所或事務所向法院陳明，為刑事訴訟法第55條前段所明定。
    次按民事訴訟法第137條第1項規定：「送達於住居所、事務
    所或營業所不獲會晤應受送達人者，得將文書付與有辨別事
    理能力之同居人或受僱人。」同法第138條第1項、 第2項規
    定：「送達不能依前2條規定為之者， 得將文書寄存送達地
    之自治或警察機關，並作送達通知書2份，1份黏貼於應受送
    達人住居所、事務所、營業所或其就業處所門首， 另1份置
    於該送達處所信箱或其他適當位置，以為送達。寄存送達，
    自寄存之日起，經10日發生效力。」又辦理民事訴訟事件應
    行注意事項第141項規定：「寄存送達自寄存之日起， 經10
    日發生效力。但受送達人於10日內領取受送達文書者，於實
    際領取之日發生效力。」上開送達之規定，於刑事訴訟準用
    之，刑事訴訟法第62條已有明文， 參酌民事訴訟法第138條
    之立法理由可知，以寄存送達方式送達文書時，受送達人非
    必得以即時領取而知悉文書內容，故規定自寄存之日起經10
    日始發生送達效力，惟若受送達人於10日內已領取文書，因
    受送達人自領取之日起，即得知悉文書內容，是於受送達人
    實際領取文書之日起發生送達效力，而非仍自寄存之日起10
    日後始生送達效力；至於前開辦理民事訴訟應行注意事項第
    141項固僅規定「受送達人」於10日內領取文書者， 於實際
    領取之日發生效力，惟依據前開刑事訴訟法第62條準用民事
    訴訟法第137條第1項之規定，送達於應受送達人之住居所不
    獲會晤應受送達人時，得將文書付與有辨別事理能力之同居
    人，並於同居人收受文書之日發生送達之效力，亦即雖非由
    應受送達人親自收受文書，然因應受送達人之同居人代為收
    受文書時，應受送達人已處於隨時得以知悉文書內容之情形
    ，是仍認於應受送達人之同居人收受文書時即發生送達效力
    ，而非以應受送達人實際知悉文書內容時作為送達效力發生
    之起點，故送達於應受送達人之住居所未獲會晤應受送達人
    ，亦無受領文書之同居人或受僱人，而將文書寄存於送達地
    之自治或警察機關，嗣由應受送達人之同居人於10日內前往
    領取文書者，參酌上開所述，應認應受送達人於其同居人實
    際領取文書時，已處於隨時得以知悉文書內容之情形，而於
    應受送達人之同居人實際領取文書之日，發生送達之效力，
    非僅以應受送達人本人於10日內領取寄存文書者，始得以適
    用前開注意事項第141項之規定。而關於不變期間之計算 ，
    當事人郵遞上訴或抗告等書狀者，應以書狀到達法院之日，
    為提出於法院之日， 此最高法院69年度台抗字第236號判例
    可資參照。
四、經查：
  (一)抗告人因詐欺案件， 經原審於97年8月29日以97年度易字第
    321號判決判處有期徒刑1年2月，減為有期徒刑7月，於97年
    9月9日送達於抗告人於96年6月11日 陳報之地址即其子余俊
    德之戶籍地臺北縣瑞芳鎮○○路36巷19號2樓（原審97年8月
    18日通知上訴人即被告甲○○○開庭之傳票送達之臺北縣瑞
    芳鎮○○路36巷19號2樓、3樓兩址，均係由余俊德以同居人
    名義代收），因未獲會晤本人，亦無受領文書之同居人或受
    僱人，於97年9月9日將該判決正本寄存於臺北縣政府警察局
    瑞芳分局四腳亭派出所，復經上訴人之子即具保人余俊德於
    97年9月17日前往上開派出所代為領取該判決正本等情， 此
    有上訴人於96年6月11日之陳報狀、 余俊德個人基本資料查
    詢結果、原審送達證書、臺北縣政府警察局瑞芳分局四腳亭
    派出所受理法院訴訟文書寄存暨銷燬登記簿在卷可稽，首揭
    事實應堪認定。因抗告人於其子余俊德領取判決之日起，已
    處於隨時得以知悉判決內容之情形，參酌前揭所述，應認於
    實際領取判決正本之日，即發生送達效力，至於實際上余俊
    德有無通知上訴人，則非所問。
  (二)經查，上開應送達文書（判決正本） 既已於97年9月17日合
    法送達，自應於翌日即97年9月18日起算上訴期間， 又上訴
    之住所地係在臺北縣瑞芳鎮，依法院訴訟當事人在途期間標
    準第2條之規定，應加上在途期間2日，是上訴人之上訴期間
    應於97年9月30日屆滿（原應於97年9月29日屆滿，適逢颱風
    假順延1日），然上訴人即被告卻遲至97年10月2日日始向原
    審提起上訴， 此有原審卷附上訴狀上所蓋97年10月2日收文
    戳記章可憑，抗告人上訴顯已逾期無訛。
五、原審因認抗告人所提上訴已逾上訴期間，其上訴自屬違背程
    式，而裁定駁回上訴，並無不合。抗告人抗告意旨仍認已於
    法定期間內付郵，應屬合法上訴云云，顯無理由，抗告應予
    駁回。
六、據上論結，應依刑事訴訟法第411條前段，裁定如主文。
中    華    民    國    97    年    11    月    11    日
                  刑事第４庭    審判長法  官  陳筱珮
                                      法  官  鄭水銓
                                      法  官  周煙平
以上正本證明與原本無異。
不得再抗告。
                                      書記官  蕭麗珍
中    華    民    國    97    年    11    月    17    日


司法院資訊處製作；財團法人民間司法改革基金會備份。
